【裁判字號】    96,訴,639
【裁判日期】    970220
【裁判案由】    偽造文書
【裁判全文】
臺灣板橋地方法院刑事判決               96年度訴字第639號
公  訴  人  臺灣板橋地方法院檢察署檢察官
被      告  乙○○
選任辯護人  吳金棟律師
上列被告因偽造文書案件，經檢察官提起公訴（95年度偵字第10
745 號），本院以簡式審判程序審理，判決如下：
    主  文
乙○○犯變造私文書罪，處有期徒刑肆月，如易科罰金，以銀元
參佰元即新臺幣玖佰元折算壹日，減為有期徒刑貳月，如易科罰
金，以銀元參佰元即新臺幣玖佰元折算壹日；又犯業務登載不實
罪，處有期徒刑參月，如易科罰金，以銀元參佰元即新臺幣玖佰
元折算壹日，減為有期徒刑壹月又壹拾伍日，如易科罰金，以銀
元參佰元即新臺幣玖佰元折算壹日；應執行有期徒刑參月，如易
科罰金，以銀元參佰元即新臺幣玖佰元折算壹日。緩刑貳年，並
提供義務勞務捌拾小時。
    事實及理由
一、本件係依據刑事訴訟法第273 條之1 第1 項規定，以簡式審
    判程序審理判決，合先敘明。
二、本件除證據部分應予以增列被告於本院之自白（見本院97年
    1 月30日準備程序筆錄、審判筆錄）外，其餘之犯罪事實、
    證據，均引用如附件起訴書之記載。
三、查被告行為後，刑法於94年2 月2 日修正公布，95年7 月1
    日施行，該修正刑法與本案有關者之第2 條、第41條、第51
    條第5 款規定部分均已修正。是按「行為後法律有變更者，
    適用行為時之法律，但行為後之法律有利於行為人者，適用
    最有利於行為人之法律」，修正後刑法第2 條第1 項定有明
    文。此條規定係規範行為後法律變更所生新舊法比較適用之
    準據法，本身不生新舊法比較問題，於新法施行後，應一律
    適用新法第2 條第1 項規定，為「從舊從輕」比較，先予敘
    明。再按比較新舊法適用時，應就罪刑有關共犯、未遂犯、
    想像競合犯、牽連犯、連續犯、結合犯，及累犯加重、自首
    減輕暨其他法定加減原因（如身分加減）與加減例等一切情
    形，綜合全部罪刑結果為比較適用，茲就本件新、舊法比較
    結果，說明如下：
(一)、修正刑法自95年7 月1 日施行，修正前，刑法分則編有關罰
    金刑貨幣單位以銀元為計算標準；依刑法分則編應處罰金者
    ，應適用罰金罰鍰提高標準條例第1 條、第4 條規定，亦即
    應按各該具體條文制定或修正時間先後，定其提高倍數。惟
    被告行為後，刑法施行法增訂第1 條之1 ，95年6 月14日公
    布，同年7 月1 日起施行；該條規定：「中華民國94年1 月
    7 日刑法修正施行後，刑法分則編所定罰金貨幣單位為新臺
    幣。94年1 月7日 刑法修正時，刑法分則編未修正條文定有
    罰金者，自94年1 月7 日刑法修正施行後，就其所定數額提
    高為30倍。但72年6 月26日至94年1 月7 日新增或修正之條
    文，就其所定數額提高為3 倍」。亦即自95年7 月1 日起，
    刑法分則編所定罰金之貨幣單位，由原來之銀元改為新臺幣
    ；且94年1 月7 日刑法修正時，刑法分則編未修正之條文定
    有罰金者，自95年7 月1 日起，有關罰金之數額提高為30倍
    。查刑法第215 條之罪有罰金刑之處罰，且自24年7 月1 日
    施行後即未再修正，依增訂刑法施行法第1 條之1 之規定，
    其罰金以新臺幣為單位，數額應提高30 倍 。此規定因屬前
    揭罰金罰鍰提高標準條例第1 條但書所稱之「法律已依一定
    比率規定罰金或罰鍰之數額或倍數」，自應優先適用，另修
    正後刑法第33條第5 款亦已將罰金刑調整為新臺幣1,000 元
    以上，以百元計算，故依前述標準換算後，上開法條之罰金
    刑度部分已變更為「新臺幣15,000元以下，新臺幣1,000 元
    以上」，然依被告行為時之刑罰法律，即罰金罰鍰提高標準
    條例第1 條前段及修正前刑法第33條第5 款規定罰金最低額
    銀元1 元計算，上開法條罰金刑最高額為銀元5,000 元，最
    低額為銀元1 元，若換算為新臺幣，最高額雖與新法同為新
    臺幣15,000元，最低額僅為新臺幣3 元。因此，比較上述修
    正前、後刑罰法律，自以被告行為時關於科處罰金刑之法律
    較有利於被告。
(二)、刑法第41條第1 項前段，關於易科罰金之折算標準，95年7
    月1 日起施行之新刑法修正：「犯最重本刑為五年以下有期
    徒刑以下之刑之罪，而受六個月以下有期徒刑或拘役之宣告
    者，得以新臺幣一千元、二千元或三千元折算一日，易科罰
    金」，修正前同條項（「得以銀元一元以上三元以下折算一
    日，易科罰金」）及修正前罰金罰鍰提高標準條例第2 條（
    現已刪除）規定，就其原定數額提高為100 倍折算1 日，係
    以銀元100 元至300 元折算1 日，折算為新臺幣幣值後，以
    新臺幣300 元至900 元折算1 日。比較修正前後易科罰金之
    折算標準，以行為時即修正前規定，較有利於被告。
(三)、修正後刑法第51條第5 款規定，合併執行所定執行刑不得超
    過30年（即由20年修正為30年），是適用修正前之刑法為定
    其應執行刑，為有利於被告。因之，關於定應執行刑部分，
    應以適用修正前之規定為有利於被告。
(四)、經綜合比較如上所述新舊法結果，應以修正前之刑法各該規
    定對被告為有利，自應整體依刑法第2 條第1 項前段規定，
    適用行為時之修正前刑法之相關規定予以論處。
四、核被告乙○○所為，係犯刑法第210 條變造私文書罪、第21
    5 條業務登載不實文書罪；其數次為變造行為，屬於接續性
    行為而為，僅應論以1 罪。所犯如上2 罪，其犯意個別、行
    為互殊，應分論併罰。爰審酌被告素行，犯罪動機、目的，
    所生危害程度尚輕，並衡酌被告於本院審理時業已坦承犯行
    之態度等一切情狀，酌情分別量處如主文所示之刑，暨均為
    易科罰金折算標準之諭知。又本件被告行為時間係於96年4
    月24日前之94年2 月間，合於中華民國九十六年罪犯減刑條
    例第2 條第1 項第3 款規定，合於減刑要件，爰各減其宣告
    刑1/2 ，並諭知易科罰金之折算標準，暨定其應執行刑和易
    科罰金折算標準之諭知。再本件被告前未曾受有期徒刑以上
    刑之宣告，有本院於言詞辯論終結日97年1 月30日列印之臺
    灣高等法院被告前案紀錄表可按，是被告於歷此偵審科刑程
    序，當知惕勵，本院稽以案件全情認以非必執行其所受宣告
    之刑為唯一必要，本院因認以暫不執行其所受宣告之刑比較
    適當，爰依修正後刑法第74條第1 項第1 款規定為諭知如主
    文所示緩刑期間，並依同條第2 項第5 款規定，斟酌被告本
    件犯行全景，為應提供義務勞務日數之諭知如主文所示，以
    期於具體個案法律適用之衡平，並提供啟發與自新之途（參
    照最高法院95年第8 次刑事庭會議決議，逕行適用修正後刑
    法第74條之規定宣告緩刑暨其附帶條件），附此敘明。
據上論斷，應依刑事訴訟法第273 條之1 第1 項、第299 條第1
項前段、第310 條之2 、第454 條第2 項，刑法第2 條第1 項前
段、第210 條、第215 條，修正前刑法第41條第1 項前段、第51
條第5 款，刑法第74條第1 項第1 款、第2 項第5 款，刑法施行
法第1 條之1 ，中華民國九十六年罪犯減刑條例第2 條第1 項第
3 款、第7 條，罰金罰鍰提高標準條例第1 條前段，廢止前罰金
罰鍰提高標準條例第2 條，現行法規所定貨幣單位折算新臺幣條
例條例第2 條，判決如主文。
本案經檢察官吳文正到庭執行職務。
中    華    民    國    97    年    2     月    20    日
                        刑事第5 庭法  官  黎錦福
上列正本證明與原本無異。
如不服本判決，應於判決送達後10日內敘明上訴理由，向本院提
出上訴狀（應附繕本），上訴於臺灣高等法院。
                                  書記官  蔡麗春
中    華    民    國    97    年    2     月    20    日
附錄本案論罪科刑法條全文：
中華民國刑法第210條
（偽造變造私文書罪）
偽造、變造私文書，足以生損害於公眾或他人者，處5 年以下有
期徒刑。
中華民國刑法第215條
（業務上文書登載不實罪）
從事業務之人，明知為不實之事項，而登載於其業務上作成之文
書，足以生損害於公眾或他人者，處3 年以下有期徒刑、拘役或
5 百元以下罰金。
..........................................................
附件：
臺灣板橋地方法院檢察署檢察官起訴書
                                     95年度偵字第10745號
    被      告  乙○○  男  55歲（民國○○年○月○日生）
                        住臺北縣板橋市○○路46號3樓
                        身分證統一編號：Ｚ000000000號
上列被告因偽造文書等案件，業經偵查終結，認應提起公訴，茲
將犯罪事實及證據並所犯法條分敘如下：
        犯罪事實
一、乙○○前於民國93年7月起迄至94年3月止，擔任大中華保全
    股份有限公司派駐臺北縣土城市○○街2巷1號「皇家特區」
    管理委員會（下稱皇家社區管委會）之總幹事，職司皇家社
    區管委會會議紀錄之製作保管、業務執行及向社區住戶收取
    管理費等業務，其明知皇家社區管委會於93年10月31日及12
    月8 日所分別召開之第8屆區分所有權人暨住戶大會及第7屆
    管委會第14次委員會議之會議紀錄，已分別由周遊、戴碧煌
    、丙○○、曾禎理等社區委員核閱簽名，表示前開委員均已
    閱覽且認可該會議紀錄內容之意思表示，竟仍基於變造私文
    書之犯意，於94年2 月26日某時許，在皇家社區管委會會議
    室內，接續將前開「皇家特區第8 屆區分所有權人暨住戶大
    會會議紀錄」上委員丙○○之簽名割下，另將「皇家特區第
    7 屆管理委員會第14次委員會議會議紀錄」上某2 位不詳姓
    名委員之簽名割下，足生損害於皇家社區管委會會議紀錄之
    真實性、丙○○及兩名不詳姓名之委員。另乙○○基於業務
    豋載不實之犯意，明知94年2月26日召開之皇家特區第8屆管
    理委員會第2 次臨時委員會議（下稱臨時會），並未表決通
    過由江睿堂代理主任委員，竟在會議紀錄上臨時動議項目登
    載「決議：表決一致通過請江睿堂委員代理」，足生損害皇
    家社區管委會會議紀錄之正確性。
二、案經丙○○訴由臺北縣政府警察局土城分局報告偵辦。
        證據並所犯法條
一、證據清單與待證事實
┌──┬──────────┬───────────────┐
│編號│證據名稱            │待證事實                      │
├──┼──────────┼───────────────┤
│ 一 │被告乙○○於警詢及偵│皇家社區之會議紀錄係由其製作│
│    │查中之供述。        │  ，交委員簽名公告後保管之事實│
│    │                    │前開皇家社區第8屆管委會臨時 │
│    │                    │  會之會議紀錄係由其製作，並由│
│    │                    │  被告在前開會議紀錄上記載：「│
│    │                    │  決議：表決一致通過請江睿堂委│
│    │                    │  員代理」之事實。            │
├──┼──────────┼───────────────┤
│ 二 │告訴人丙○○於警詢中│全部犯罪事實。                │
│    │及偵查中之指訴。    │                              │
├──┼──────────┼───────────────┤
│ 三 │證人周遊於警詢及偵查│證人於94年2月26日召開臨時會前 │
│    │中之證述            │，目睹被告將前開第14次會議紀錄│
│    │                    │及住戶大會會議紀錄上丙○○及另│
│    │                    │兩位委員簽名剪下之事實。      │
├──┼──────────┼───────────────┤
│ 四 │證人孟敏政於警詢及偵│被告於94年2月26日召開臨時會時 │
│    │查中之證述。        │，向證人孟敏政表示有將前開會議│
│    │                    │紀錄上之委員簽名割下之事實。  │
├──┼──────────┼───────────────┤
│ 五 │證人江瑞琴於偵查中之│94年2月26日所召開之臨時會有 │
│    │證述                │  錄音之事實。                │
│    │                    │                              │
│    │                    │證人江瑞琴有出席94年2月26日 │
│    │                    │  臨時會，且會議中並未達成由江│
│    │                    │  睿堂代理主席之決議，且江睿堂│
│    │                    │  較其先於離去之事實。        │
├──┼──────────┼───────────────┤
│ 六 │94年2月26日管委會第 │前開臨時會，並未達成由江睿堂│
│    │2次臨時會會議紀錄、 │  代理主席決議之事實。        │
│    │錄音帶2捲及錄音譯文1│被告於前開臨時會會議紀錄，記│
│    │份                  │  載臨時會決議由江睿堂代理主席│
│    │                    │  之事實。                    │
├──┼──────────┼───────────────┤
│ 七 │皇家特區第8屆區分所 │前開會議紀錄上，丙○○及另兩位│
│    │有權人暨住戶大會會議│委員之簽名遭剪下之事實。      │
│    │紀錄」及第7屆管理委 │                              │
│    │員會第14次委員會議會│                              │
│    │議紀錄。            │                              │
└──┴──────────┴───────────────┘
二、核被告所為，係犯刑法第210條變造私文書罪嫌及第215條業
    務上登載不實文書罪嫌。被告所犯前開二罪間，犯意各別、
    行為互殊，請分論併罰。
三、依刑事訴訟法第251條第1項提起公訴。
    此  致
臺灣板橋地方法院
中    華    民    國    95    年    12    月    22    日
                              檢察官   甲○○
上開正本證明與原本無異
中    華    民    國    96    年    1     月    9     日
                              書記官
附錄本案所犯法條全文
中華民國刑法第210條
（偽造變造私文書罪）
偽造、變造私文書，足以生損害於公眾或他人者，處5 年以下有
期徒刑。
中華民國刑法第215條
（業務上文書登載不實罪）
從事業務之人，明知為不實之事項，而登載於其業務上作成之文
書，足以生損害於公眾或他人者，處3 年以下有期徒刑、拘役或
5 百元以下罰金。


司法院資訊處製作；財團法人民間司法改革基金會備份。
